臺灣臺南地方法院刑事判決　　　　　　 94年度交訴字第173號
公　訴　人　臺灣臺南地方法院檢察署檢察官
被　　　告　甲○○
上列被告因公共危險案件，經檢察官提起公訴（94年度核退偵字
第402號），本院依簡式審判程序判決如下：
    主  文
甲○○服用酒類，不能安全駕駛動力交通工具而駕駛，處有期徒
刑參月。又駕駛動力交通工具肇事，致人傷而逃逸，處有期徒刑
柒月。應執行有期徒刑玖月，緩刑參年。
    事  實
一、甲○○明知其自民國94年2月4日13時30分許起至15時30分許
    止，在臺南縣新市鄉某處飲用啤酒後，已達不能安全駕駛動
    力交通工具之程度，原應注意飲用酒類後其吐氣所含酒精濃
    度超過每公升0.25毫克者，不得駕車，以免影響公眾安全，
    仍貿然於同日17時許，駕駛車牌號碼5912-GJ 號自小客車，
    沿臺南縣新市鄉台一線北往南方向行駛，於同日17時5 分許
    ，途經新市鄉○○村○○路202之5號前時，本應注意汽車行
    駛時，應注意車前狀況，並隨時採取必要之安全措施，而依
    當時情形，客觀上並無不能注意之情事，竟因不勝酒力致未
    注意車前狀況，而撞及同向於路肩行走在前之行人丙○○，
    致丙○○倒地，造成其受有「左股骨下端閉鎖性骨折、右肱
    骨下端閉鎖性骨折併傷口感染」等傷害（過失傷害部分未據
    告訴）。甲○○明知駕駛自小客車肇事致人受傷，應停車對
    丙○○採取必要救護措施，及留置現場等待警方前往處理，
    竟基於肇事逃逸之犯意，隨即駕駛該自小客車逃離現場。適
    為顏坤詮目擊並報警處理，警方再依顏坤詮所提供之車牌號
    碼循線查悉上開自小客車為甲○○所駕駛，並通知甲○○至
    警局詢問，經警於同日19時57分許，對甲○○施以酒精濃度
    測試，吐氣所含酒精濃度仍高達每公升0.54毫克，因而查獲
    上情。
二、案經臺南縣警察局善化分局報請臺灣臺南地方法院檢察署檢
    察官偵查起訴。
    理  由
一、程序方面─
  (一)按除被告所犯為死刑、無期徒刑、最輕本刑為3 年以上有期
    徒刑之罪或高等法院管轄第一審案件者外，於法院行準備程
    序進行中，被告先就被訴事實為有罪之陳述時，審判長得告
    知被告簡式審判程序之旨，並聽取當事人、代理人、辯護人
    及輔佐人之意見後，裁定進行簡式審判程序；且受命法官行
    準備程序，與法院或審判長有同一之權限，刑事訴訟法第27
    3條之1 第1 項及279條第2 項前段分別定有明文。本件被告
    甲○○所為係犯死刑、無期徒刑、最輕本刑為3 年以上有期
    徒刑以外之罪，其於準備程序中就被訴事實為有罪之陳述，
    經受命法官告知簡式審判程序之旨，並聽取公訴人、被告之
    意見後，本院認為適宜由受命法官獨任進行簡式審判程序。
  (二)簡式審判程序之證據調查，不受刑事訴訟法第159條第1項、
    第161條之2、第161條之3、第163條之1及第164條至第170條
    規定之限制，亦為同法第273條之2所明文。是此，證人丙○
    ○、顏坤詮於警詢中之陳述、道路交通事故現場圖、道路交
    通事故調查報告表(一)(二)、刑法第185條之3案件測試觀察紀錄
    表、車籍作業系統－查詢認可資料及財團法人奇美醫院診斷
    證明書，本院自可採為證據，先此敘明。
二、認定犯罪事實所憑證據及理由─
  (一)關於被訴刑法第185條之3之酒後駕車罪部分：
　　1.被告於上述時間、地點飲用酒類，並已達不能安全駕駛動
      力交通工具之程度，仍駕駛上開自用小客車在道路上行駛
      之事實，業據被告於警詢、偵查中及本院審理時坦承不諱
      （參警卷第1頁至第2頁、偵查卷第4頁至第5頁、本院94年
      9 月14日準備程序及審判程序筆錄）。再被告為警查獲並
      測得吐氣所含酒精濃度為每公升0.54毫克，有酒精濃度測
      試單1紙在卷可佐（參警卷第17頁）。
    2.按刑法第185條之3規定所謂「不能安全駕駛」，係抽象危
      險犯，並不以發生具體危險為必要，而對於呼氣酒精濃度
      已達每公升0.55毫克（0.55MG/L）以上者，肇事率為一般
      正常人之10倍，認為已達不能安全駕車之標準，此業經法
      務部88年5 月18日以法88檢字第001669號函告週知，應為
      絕對不能安全駕駛動力交通工具。且按就醫學文獻所知，
      酒精對人體造成之影響；於飲酒後吐氣所含酒精濃度達每
      公升0.25毫克（約合體內血液中酒精濃度50MG /DL或0.05
      ％）時，屬於輕度中毒症狀，造成輕度協調功能降低；飲
      酒後吐氣所含酒精濃度達每公升0.5 毫克時（約合體內血
      液中酒精濃度100或0.1％）時，屬於輕到中度中毒症狀，
      出現反應較慢、感覺減低、影響駕駛之狀況；於飲酒後吐
      氣所含酒精濃度達每公升1 毫克時，屬於中到重度中毒症
      狀，呈現步態不穩，噁心嘔吐，精神混惑不清晰；又飲酒
      後1小時許，其體內血液酒精濃度可達最高，飲酒1小時後
      ，其體內之酒精濃度隨即消減，此有行政院國軍退除役官
      兵輔導委員會臺北榮民總醫院88年8月5日（88）北總內字
      第26868號函文及88年10月26日（88）院賓文廉字第13407
      號臺灣高等法院函附台北醫學院附設醫院精神科主任蔡尚
      穎「酒精對人體生理與行為之影響」一文可據。本案被告
      於肇事後，經警對其施以酒精濃度測試，其呼氣酒精濃度
      高達每公升0.54毫克，有上開酒精濃度測定紀錄表及舉發
      違反道路交通管理事件通知單在卷，參酌被告飲酒後駕車
      ，疏未注意因而肇事，除據被告上開自白外，復有道路交
      通事故現場圖、道路交通事故調查報告表(一)(二)、刑法第18
      5條之3案件測試觀察紀錄表及財團法人奇美醫院診斷證明
      書附卷可憑（參警卷第10頁至第12頁、第19頁、第20頁）
      ，顯見被告飲酒後駕駛自用小客車時，確已處於不能安全
      駕駛之狀態。故被告於上開時、地有酒後駕車之公共危險
      犯行，甚為明確。
  (二)關於被訴刑法第185條之4駕駛動力交通工具肇事，致人受傷
    而逃逸部分：
    1.上開犯罪事實，業據被告於本院審理時供承不諱（參本院
      94年9 月14日準備程序及審判程序筆錄），核與證人即被
      害人丙○○及目擊證人顏坤詮分於警、偵訊所證述情節相
      符（參警卷第3頁至第6頁、第7頁至第8頁及偵查卷第18頁
      至第19頁），復有上開被害人丙○○之財團法人奇美醫院
      診斷證明書1 紙、道路交通事故現場圖、道路交通事故調
      查報告表(一)(二)及現場蒐證照片24幀及車籍作業系統－查詢
      認可資料等附卷可稽（參警卷第10頁至第12頁、第20頁、
      第21頁、第25頁至第36頁）。
    2.觀諸前開現場蒐證照片所示，被告所駕駛上開自用小客車
      擋風玻璃、右車燈及前保險桿或破裂或凹損，足認本件事
      故之發生乃係被告駕車自後撞擊被害人，被害人彈至被告
      所駕駛自用小客車前擋風玻璃後繼跌落所造成，被告所駕
      車輛撞擊部位既在右前車頭，且被害人經撞擊彈至擋風玻
      璃後，造成擋風玻璃有近二分之一以上面積不規則龜裂，
      並因而破損等情觀之，被告對於發生在其視線前方之事故
      ，當無不知之理。次按行為人飲酒後如其呼氣酒精濃度達
      於每公升0‧5毫克時，即有出現反應較慢、感覺減低、影
      響駕駛之狀況，有上述研究報告可按。被告遭警查獲後所
      測得之呼氣酒精濃度係每公升0.54毫克，反推其酒畢起駛
      之初時酒精濃度應為每公升0.76毫克【按人體內之酒精約
      95％很快經代謝機轉氧化為二氧化碳及水而排出體外，只
      有5％以原型由呼氣或腎臟排出，人體在喝酒後，約30 分
      至120 分鐘後血液酒精濃度可達到尖峰，然後慢慢代謝排
      出體外，推算方式依據WIDMARK 研究，人體內血中酒精濃
      度每小時遞減10～20 MG/DL及血液酒精濃度約為呼氣酒精
      濃度2000倍之報告來計算乙節，亦有法務部法醫研究所93
      年1月13日法醫毒字第0930000052 號函敘明在卷可稽，則
      依上開血液中酒精濃度其消減速率以每小時遞減15 MG/DL
      （15MG/DL除以1000為0.0015％，再乘以5為0.075MG/DL即
      為吐氣所含酒精濃度之數值）來加計反推】。揆諸上開說
      明，被告於肇事當時尚未達於意識不清之程度，且參以被
      告於警詢時亦自承：「‧‧肇事前我沿台一線第三車道北
      向南行駛至888 家具右側忽然聽一聲碰撞聲，然後發現前
      擋風玻璃右側破裂 ‧‧‧，」等語（參警卷第1頁），另
      參以被告自飲酒後尚能駕駛車輛，且猶記明自何方向行駛
      、於何處聽聞碰撞聲及知悉所駕駛上開車輛何處破損，顯
      見其仍有相當之意識能力，自難認被告確實不知其駕車肇
      事之情。況被告於警、偵訊時均自承：知道有撞到東西等
      語（參警卷第1頁至第2頁、偵查卷第4 頁），被告卻未下
      車查看是否有人受傷，足見其有肇事逃逸之故意，至為明
      確。
    3.按刑法第185條之4之駕駛動力交通工具，肇事致人死傷逃
      逸罪，係以處罰肇事後逃逸之駕駛人為目的，俾促使駕駛
      人於肇事後能對被害人即時救護，以減少死傷，是該罪之
      成立，祇以行為人有駕駛動力交通工具肇事，致人死傷而
      逃逸，且行為人亦知悉肇事之事實為已足，至行為人是否
      知悉或確認有人死傷，則非所問，迭據最高法院著有判決
      闡釋明確。是依上揭說明，被告於肇事後不得擅自離去，
      詎被告擅自駕車離去，亦未報警或採取適當之救治措施，
      則被告自應負刑法之駕駛動力交通工具肇事致人受傷而逃
      逸之罪責。
三、論罪科刑之理由─
  (一)核被告所為，係犯刑法第185條之3服用酒類，不能安全駕駛
    動力交通工具而駕駛罪，及同法第185條之4駕車肇事逃逸罪
    。其所犯前開2 罪間，犯意各別，行為互異，應予分論併罰
  (二)本院審酌被告酒後駕駛車輛於道路上行駛，不僅嚴重危害往
    來之交通安全，且其經警查獲時所測得之吐氣所含酒精濃度
    ，仍高達每公升0.54毫克，另其駕車肇事並致被害人丙○○
    受傷後，不僅未採取任何救護措施，且未報警前來處理，隨
    即逃離現場，足見其惡性非輕，惟犯後態度良好，及事後亦
    已與被害人達成民事和解，並履行完畢，有台南縣仁德鄉調
    解委員會94年刑調字第74號調解書及本院電話記錄表各1 紙
    在卷足憑等一切情狀，分別量處如主文所示之刑，並定其應
    執行刑。
  (三)被告前未曾受有期徒刑以上刑之宣告，有臺灣臺南地方法院
    檢察署刑案資料查註紀錄表及臺灣高等法院被告全國前案紀
    錄表可按，因一時失慮，致罹刑典，經此偵審程序及刑之宣
    告，應知警惕，諒無再犯之虞，且事後已與被害人達成民事
    和解，本院認前開所宣告之刑，以暫不執行為適當，並宣告
    緩刑3年。
四、適用之法律─
  (一)刑事訴訟法第299條第1項前段、第273條之1第1項。
  (二)刑法第185條之3、第185條之4、第51條第5款、第74條第1款
    。
本案經檢察官乙○○到庭執行職務。
中　　華　　民　　國　　94　　年　　9 　　月　　28　　日
                  交通法庭  法　官
右正本證明與原本無異。
如不服本判決，應於判決送達後10日內，向本院提出上訴狀（應
附繕本）。
                            書記官  陳志德
中　　華　　民　　國　　94　　年　　9 　　月　　28　　日
附錄本案論罪科刑法條：
刑法第185條之3：
  服用毒品、麻醉藥品、酒類或其他相類之物，不能安全駕駛動
  力交通工具而駕駛者，處1年以下有期徒刑、拘役或3萬元以下
  罰金。
刑法第185條之4：
  駕駛動力交通工具肇事，致人死傷而逃逸者，處6月以上5年以
  下有期徒刑。
